【裁判字號】    97,抗,674
【裁判日期】    970521
【裁判案由】    假扣押
【裁判全文】
臺灣高等法院民事裁定                   97年度抗字第674號
抗  告  人  萬家福股份有限公司
法定代理人  甲○○
上列抗告人與相對人喜年來股份有限公司間假扣押事件，對於中
華民國97年1月25日臺灣板橋地方法院97年度裁全字第696號裁定
，提起抗告，本院裁定如下：
    主  文
抗告駁回。
抗告訴訟費用由抗告人負擔。
    理  由
一、相對人於原法院聲請意旨略以：抗告人負欠其貨款債務新臺
    幣（下同）53萬7,664元迄未清償，迭經催討均告無效，為
    恐相對人之債權有日後不能強制執行或甚難執行之虞，願供
    擔保聲請對抗告人之財產為假扣押等語。原法院依相對人所
    提訂貨通知及驗收單、統一發票、96年度贊助金及銷售合約
    書各1份及存證信函2份等影本，雖認相對人對假扣押之原因
    未能盡釋明之責，惟得以擔保補足之，爰命相對人以15萬4,
    000元或同等值之銀行無記名可轉讓定期存單，為抗告人供
    擔保後，得對於抗告人之財產在45萬9,267元之範圍內，予
    以假扣押。
二、抗告意旨略以：依民事訴訟法第526條規定，債權人應就「
    「假扣押請求」及「假扣押原因」釋明之，必待釋明有所不
    足，而債權人陳明願供擔保或法院認為適當者，法院始得定
    相當之擔保，命供擔保後准為假扣押，非一經債權人陳明願
    供擔保，即當然准為該項假扣押。本件相對人僅能釋明對抗
    告人有債權存在，並無就假扣押之原因為釋明，亦未提出任
    何證據，已不符假扣押之要件，雖陳明願供擔保以代釋明，
    惟仍與法不合，應予廢棄云云。
三、按債權人就金錢請求或得易為金錢之請求，欲保全強制執行
    者，固得聲請假扣押，惟此項聲請，依新修正民事訴訟法第
    526條第1項及第2項規定，對於請求及假扣押之原因均應釋
    明之，如釋明不足，而債權人陳明願供擔保或法院認為適當
    者，法院得定相當之擔保，命供擔保後為假扣押。所謂假扣
    押之原因，依同法第523條規定，係指日後有不能強制執行
    或甚難執行之虞，或應在外國為強制執行之情形，例如債務
    人浪費財產、增加負擔或就其財產為不利益之處分，將成為
    無資力之狀態，或將移往遠地、逃匿無蹤、隱匿財產，是債
    權人就假扣押之原因有釋明之義務，即須提出可使法院信其
    主張為真實之證據，必待釋明有所不足，而債權人陳明願供
    擔保或法院認為適當者，法院始得定相當之擔保，命供擔保
    後為假扣押。
四、查本件相對人於原法院雖提出訂貨通知及驗收單、統一發票
    、96年度贊助金及銷售合約書各1份及存證信函2份等影本為
    據，但僅係就假扣押之請求為釋明，卻對假扣押之原因隻字
    未提，泛言其債權有日後不能強制執行或甚難執行之虞，未
    符假扣押之要件，本不應准許。惟相對人於民國97年5月9日
    依民事訴訟法第528條第2項規定向本院陳述意見表示：抗告
    人因營運不佳，無法支付貨款，遭到廠商拒絕進貨，並已有
    多家分店關閉，此一新聞事件，全國皆知，並提出網路相關
    新聞報導為憑，堪認抗告人將陷於無資力之狀態，自有日後
    不能強制執行或甚難執行之虞，是相對人已就假扣押之原因
    為相當釋明，縱其釋明仍有不足，因相對人陳明願供擔保，
    自得補釋明之不足。從而，原裁定命相對人供擔保後，得對
    抗告人之財產在45萬9,267元範圍內予以假扣押，核無不合
    。抗告意旨指摘原裁定不當，求予廢棄，為無理由，應予駁
    回。爰裁定如主文。
中    華    民    國    97    年    5     月    21    日
                  民事第十五庭
                      審判長法  官  林恩山
                            法  官  黃國忠
                            法  官  郭松濤
正本係照原本作成。
不得再抗告。
中    華    民    國    97    年    5     月    23    日
                            書記官  方素珍


司法院資訊處製作；財團法人民間司法改革基金會備份。
